【裁判字號】    95,上訴,1277
【裁判日期】    950905
【裁判案由】    搶奪等
【裁判全文】
臺灣高等法院高雄分院刑事判決        95年度上訴字第1277號
上  訴  人  臺灣高雄地方法院檢察署檢察官
上  訴  人
即  被  告  丙○○
                    （現於臺灣高雄第二監獄執行中）
上列上訴人因被告搶奪等案件，不服臺灣高雄地方法院95年度訴
字第1530號中華民國95年6 月21日第一審判決（起訴案號：臺灣
高雄地方法院檢察署95年度偵字第3619號），提起上訴，暨移送
併辦（同署95年度偵字第16465 號）本院判決如下：
    主  文
原判決撤銷。
丙○○共同連續意圖為自己不法之所有，而搶奪他人之動產，累
犯，處有期徒刑貳年。
    事  實
一、丙○○曾於民國90年間因毒品危害防制條例案件，經臺灣高
    雄地方法院以90年度訴字第2321號判處應執行有期徒刑9 月
    確定；復因贓物案件，經臺灣高雄地方法院以90年度易字第
    2476號判處有期徒刑5 月確定，並經臺灣高雄地方法院檢察
    署檢察官聲請台灣高雄地方法院以91年度聲字第2538號裁定
    應合併執行有期徒刑1 年2 月確定，嗣於92年9 月8 日執行
    完畢。詎仍不知悔改：
  (一)基於意圖為自己不法所有之搶奪概括犯意，或與真實姓名年
    籍不詳綽號「福仔」之成年男子，或與劉慶章（另案處有期
    徒刑6 月確定），共同基於犯意聯絡，於如附表所示之時間
    、地點，搶奪如附表所示之人之財物（其犯罪之時間、地點
    、行為人、犯罪手法、被害人及搶奪所得財物均如附表所示
    ）。
  (二)復明知車號NZX-869 號重型機車係綽號「福仔」之成年男子
    竊盜所得之贓車（為甲○○所有，於95年1 月9 日7 時許，
    在高雄市○○區○○路439 號失竊），竟仍基於收受贓物之
    故意，於95年1 月9 日8 時至9 時許，在高雄縣大寮鄉昭明
    村某處，向「福仔」借用而收受上開贓車，供其與不知情之
    劉慶章作為如附表編號二所示搶奪他人財物之交通工具使用
    。
  (三)嗣於95年1 月19日12時30分許，經警調閱高雄市○○區○○
    街與行義街口監視錄影系統，循線在高雄市○○區○○路52
    6 號空屋內查獲，並扣得丙○○搶奪所得之BENQ廠牌行動電
    話、BENTEN廠牌行動電話、MOTOROLA廠牌行動電話、銀色HP
    廠牌iPOQ1 、銀色行動碟各1 支、大帑殿VIP 卡、特力屋出
    入證、合作金庫銀行支票各1 張，復前往不知情之張簡再添
    位於高雄縣大寮鄉○○○ 路329 巷4 號住處，經徵得張簡再
    添同意後執行搜索，而扣得丙○○搶奪所得之手提袋3 個及
    皮夾1 個。
二、案經高雄市政府警察局小港分局報請臺灣高雄地方法院檢察
    署檢察官偵查起訴暨移送本院併案審理。
    理  由
壹、證據能力部分：
一、本件上訴人即被告丙○○所犯係死刑、無期徒刑、最輕本刑
    為3 年以上有期徒刑以外之罪，已經被告就被訴事實為有罪
    之陳述，經本院聽取當事人之意見後，依刑事訴訟法第273
    條之1 第1 項之規定，裁定進行簡式審判程序。
二、本件卷內之人證、物證、書證等證據，依同法第273 條之2
    規定，不受第159 條第1 項關於傳聞法則規定之限制，依法
    均有證據能力，合先敘明。
貳、實體部分：
一、上揭犯罪事實，業據上訴人即被告丙○○（下稱被告）於警
    詢、偵查、原審審理及本院審理時供承不諱，核與證人即共
    犯劉慶章於警、偵訊供述之情節相符，並據證人即被害人辛○○、鍾玫英、己○○、乙○○、丁○○、庚○○於警詢及
    戊○○於警、偵訊分別指訴明確，且經證人張簡文璋、謝勝
    明、張簡再添、李偉民、林世明、洪雅慧於警詢時證述屬實
    ，復有車輛竊盜、車牌失竊資料個別查詢報表1 份、搜索扣
    押筆錄3 份、扣押物品目錄表2 份、贓物認領保管單4 份、
    監視系統翻拍照片6 張、中古手機買賣讓渡書1 紙及查獲照
    片3 張在卷可憑，此外，並有扣案之被告搶奪所得之BENQ廠
    牌行動電話、BENTEN廠牌行動電話、MOTOROLA廠牌行動電話
    、銀色HP廠牌iPOQ1 、銀色行動碟各1 支、大帑殿VIP 卡、
    特力屋出入證、合作金庫銀行支票各1 張、手提手提袋3 個
    及皮夾1 個可資佐證。是被告上開任意性之自白，應與事實
    相符，堪予採信。本案事證明確，被告上開犯行，均堪以認
    定。
二、核被告如事實欄(一)所為，均係犯刑法第325 條第1 項之搶奪
    罪；如事實欄(二)所為，係犯刑法第349 條第1 項之收受贓物
    罪。被告與綽號「福仔」之成年男子間，就如附表編號1、2
    、4 、5 、6 、7 所示搶奪犯行；與劉慶章間，就如附表編
    號3 所示搶奪犯行間，分別有犯意聯絡與行為分擔，應均為
    共同正犯。被告先後所為7 次搶奪犯行，時間緊接，犯罪構
    成要件相同，顯係基於概括犯意反覆為之，應依修正前連續
    犯之規定論以一罪，並加重其刑。被告事實欄(二)所犯之收受
    贓物罪與事實欄(一)附表編號3 所犯之搶奪罪間，有方法結果
    之牽連關係，應依修正前牽連犯之規定，從一重之搶奪罪處
    斷。又被告曾於90年間因毒品危害防制條例案件，經臺灣高
    雄地方法院以90年度訴字第2321號判處應執行有期徒刑9 月
    確定；復因贓物案件，經臺灣高雄地方法院以90年度易字第
    2476號判處有期徒刑5 月確定，並經臺灣高雄地方法院檢察
    署檢察官聲請台灣高雄地方法院以91年度聲字第2538號裁定
    應合併執行有期徒刑1 年2 月確定，嗣於92年9 月8 日執行
    完畢，此有台灣高等法院被告前案紀錄表1 份在卷可稽，其
    前受有期徒刑之執行完畢後，5 年內再犯本件有期徒刑以上
    之罪，為累犯，應依刑法第47條之規定，加重其刑，並依法
    遞加重之。至公訴人雖未就被告所為事實欄(一)附表編號1 之
    搶奪犯行提起公訴，惟此部分與上開起訴論罪科刑部分，有
    連續犯之裁判上一罪關係，為起訴效力所及，本院自得併與
    審理，附此敘明。又被告行為後，94年2 月2 日修正公布之
    刑法，自95年7 月1 日施行，修正後之刑法刪除第55條關於
    牽連犯及第56條連續犯之規定。本件被告於事實欄(一)附表編
    號3 所犯搶奪罪及事實欄(二)所犯收受贓物罪間，具有牽連犯
    之關係，依修正前即行為時之規定，應從一重之搶奪罪處斷
    ；依修正後之刑法既已刪除牽連犯之規定，則所犯上述二罪
    應依數罪併罰之規定分論併罰。另刪除連續犯之規定，雖非
    犯罪構成要件之變更，但顯已影響行為人刑罰之法律效果，
    自屬法律有變更，本件被告依修正前即行為時連續犯之規定
    ，以一搶奪罪論，依修正後之刑法既已刪除連續犯之規定，
    則被告所犯上述7 次搶奪罪應依數罪併罰之規定分論併罰。
    綜合上開刪除牽連犯及連續犯比較新、舊法之結果，修正後
    之規定並非較有利於被告，是依刑法第2 條第1 項前段之規
    定，仍應適用較有利於被告之行為時法律即舊法論以牽連犯
    及連續犯（最高法院95年第8 次刑事庭會議決議參照），併
    此敘明。
三、原審據以論處被告罪刑，固非無見；惟查：(一)原審未及就被
    告所為事實欄(一)附表編號1 所示搶奪犯行部分（即移送本院
    併辦部分），一併加以審理，尚有未洽。(二)被告行為後，刑
    法有關牽連犯及連續犯之規定，業於94 年2月2 日修正公布
    刪除，自95年7 月1 日施行，原審未及就有關牽連犯及連續
    犯之適用予以新舊法比較法，亦有未合。被告及檢察官上訴
    意旨均認併案部分與已起訴部分有裁判上一罪關係，為起訴
    效力所及，原審就此部分未及並予審究，指摘原判決不當，
    為有理由，自應由本院將原判決撤銷改判。審酌被告有毒品
    、贓物等犯罪前科，素行非佳，有臺灣高等法院被告前案紀
    錄表在卷可參，且被告年輕力壯、四肢健全，竟不思正當工
    作以獲取報酬，反動輒以搶奪被害人財物之方式，冀得不法
    之財物，嚴重影響被害人之人身安全及社會秩序，復無視法
    令之禁止而收受贓物，亦屬非是，惟念其犯後尚能坦承犯行
    ，態度良好等一切情狀，量處如主文所示之刑。至扣案之安
    全帽1 頂及外套1 件，雖係共犯劉慶章所有，且係於劉慶章
    與被告共犯如附表編號3 所示搶奪犯行時所穿、戴之物，業
    據共犯劉慶章於警詢時供承在卷，惟依現行道路交通安全規
    則第88條第2 項規定，騎乘機車應配戴安全帽，是共犯劉慶
    章於乘坐機車時配戴安全帽，乃符合上開規定，尚難以共犯
    劉慶章乘坐機車行搶時配戴安全帽，即認共犯劉慶章配戴安
    全帽是為行搶時隱匿容貌之故意行為，是扣案之安全帽1 頂
    ，自難認係供共犯劉慶章犯搶奪罪所用之物，爰依法不予宣
    告沒收；另外套1 件，應為共犯劉慶章日常之衣著，與被告
    所犯搶奪罪行無直接關係，亦非違禁物，亦不予宣告沒收，
    附此敘明。
據上論結，應依刑事訴訟法第369 條第1 項前段、第364 條、第
273 條之1第1 項、第299 條第1 項前段，刑法第28條、第2 條
第1 項前段、修正前第56條、第325 條第1 項、第349 條第1 項
、修正前第55條、第47條，刑法施行法第1 條之1 ，判決如主文
。
本案經檢察官陳新慶到庭執行職務。
中    華    民    國    95    年    9     月    5     日
            刑事第五庭  審判長法  官  曾永宗
                              法  官  任森銓
                              法  官  陳  箐
以上正本證明與原本無異。
如不服本判決應於收受本判決後10日內向本院提出上訴書狀，其
未敘述上訴理由者，並得於提起上訴後10日內向本院補提理由書
狀（均須按他造當事人之人數附繕本）「切勿逕送上級法院」。
中    華    民    國    95    年    9     月    5     日
                              書記官  魏文常
附錄本件判決論罪科刑法條：
中華民國刑法第325條
意圖為自己或第三人不法之所有，而搶奪他人之動產者，處6 月
以上5 年以下有期徒刑。
因而致人於死者，處無期徒刑或7 年以上有期徒刑，致重傷者，
處3 年以上10年以下有期徒刑。
第1 項之未遂犯罰之。
中華民國刑法第349條
收受贓物者，處3 年以下有期徒刑、拘役或500 元以下罰金。
搬運、寄藏、故買贓物或為牙保者，處5 年以下有期徒刑、拘役
或科或併科1 千元以下罰金。
因贓物變得之財物，以贓物論。
附表：
┌──┬────┬────┬───┬───┬────────┬────────┐
│編號│犯罪時間│犯罪地點│行為人│被害人│犯罪手法及搶奪所│備     註       │
│    │        │        │      │      │得財物          │                │
├──┼────┼────┼───┼───┼────────┼────────┤
│1   │94年12月│高雄市小│丙○○│庚○○│由「福仔」騎乘不│                │
│    │24日凌晨│港區漢民│、真實│      │詳車號之機車搭載│                │
│    │1時20許 │路773號 │姓名不│      │丙○○，行抵左列│                │
│    │        │對面    │詳綽號│      │地點，趁庚○○不│                │
│    │        │        │「福仔│      │備之際，由丙○○│                │
│    │        │        │」之成│      │下手搶奪其所有之│                │
│    │        │        │年男子│      │肩掛皮包1 只，內│                │
│    │        │        │      │      │有手機2 支；中國│                │
│    │        │        │      │      │信託信用卡、第一│                │
│    │        │        │      │      │銀行金融卡、土地│                │
│    │        │        │      │      │銀行金融卡各1 張│                │
│    │        │        │      │      │、身分證1 張及現│                │
│    │        │        │      │      │金新台幣（下同）│                │
│    │        │        │      │      │700 元。        │                │
├──┼────┼────┼───┼───┼────────┼────────┤
│2   │94年12月│高雄市小│丙○○│辛○○│由「福仔」駕駛其│                │
│    │29日20時│港區平治│、真實│      │竊盜所得之車牌號│                │
│    │5 分許  │街與行義│姓名不│      │碼「UX-8353 」號│                │
│    │        │街口    │詳綽號│      │自小客車，搭載李│                │
│    │        │        │「福仔│      │學人及不知情之張│                │
│    │        │        │」之成│      │簡文璋，行抵左列│                │
│    │        │        │年男子│      │地點，趁辛○○不│                │
│    │        │        │      │      │備之際，由丙○○│                │
│    │        │        │      │      │下手搶奪其所有黑│                │
│    │        │        │      │      │色皮包1 只（內含│                │
│    │        │        │      │      │身分證、健保卡、│                │
│    │        │        │      │      │郵局存摺、印章、│                │
│    │        │        │      │      │筆記本、華南銀行│                │
│    │        │        │      │      │現金卡），得手後│                │
│    │        │        │      │      │，3 人即棄車逃逸│                │
├──┼────┼────┼───┼───┼────────┼────────┤
│3   │95年1 月│高雄縣林│丙○○│鍾玫英│由丙○○騎乘車號│於同日16時30分許│
│    │9 日11時│園鄉東林│、劉慶│      │NZX-869 號重型機│，由丙○○持該搶│
│    │30分許  │西路480 │章    │      │車搭載劉慶章，行│得之OKWAP 廠牌手│
│    │        │號前    │      │      │經左列地點時，趁│機，至位於高雄縣│
│    │        │        │      │      │鍾玫英不及防備之│林園鄉○○路○段│
│    │        │        │      │      │際，由劉慶章下手│34號之「金永利通│
│    │        │        │      │      │搶奪其所有紅色皮│訊行」，以500 元│
│    │        │        │      │      │包1 只（內含現金│之價格，變賣予不│
│    │        │        │      │      │新台幣600 元、  │知情之林世明，得│
│    │        │        │      │      │OKWAP 廠牌手機1 │款朋分花用      │
│    │        │        │      │      │支），得手後，旋│                │
│    │        │        │      │      │即共同騎乘上開機│                │
│    │        │        │      │      │車逃離現場      │                │
├──┼────┼────┼───┼───┼────────┼────────┤
│4   │95年1月1│高雄縣鳳│丙○○│己○○│由「福仔」騎乘車│                │
│    │5日20時 │山市武慶│、「福│      │號不詳之機車搭載│                │
│    │許      │二路56巷│仔」  │      │丙○○，行至左列│                │
│    │        │32號前  │      │      │地點，趁己○○不│                │
│    │        │        │      │      │及注意之際，由李│                │
│    │        │        │      │      │學人下手搶奪其所│                │
│    │        │        │      │      │有手提袋1 只（內│                │
│    │        │        │      │      │含現金2,000 元、│                │
│    │        │        │      │      │手機2 支、皮夾、│                │
│    │        │        │      │      │行動牒各1 個、信│                │
│    │        │        │      │      │用卡、金融卡各1 │                │
│    │        │        │      │      │張），得手後，旋│                │
│    │        │        │      │      │即騎乘上開機車逃│                │
│    │        │        │      │      │逸              │                │
├──┼────┼────┼───┼───┼────────┼────────┤
│5   │95年1月1│高雄縣鳳│丙○○│戊○○│由「福仔」騎乘車│                │
│    │5 日21時│山市林森│、「福│      │號不詳之機車搭載│                │
│    │15分許  │路家樂福│仔」  │      │丙○○，行至左列│                │
│    │        │大賣場卸│      │      │地點，趁戊○○不│                │
│    │        │貨區旁  │      │      │及注意之際，由李│                │
│    │        │        │      │      │學人下手搶奪其所│                │
│    │        │        │      │      │有米白色皮包1 只│                │
│    │        │        │      │      │（內含現金700 元│                │
│    │        │        │      │      │、BENQ廠牌手機1 │                │
│    │        │        │      │      │支、健保卡、汽車│                │
│    │        │        │      │      │駕照、行照、信用│                │
│    │        │        │      │      │卡、提款卡、特力│                │
│    │        │        │      │      │屋卡、大帑店卡、│                │
│    │        │        │      │      │支票各1 張），得│                │
│    │        │        │      │      │手後，旋即騎乘上│                │
│    │        │        │      │      │開機車逃逸      │                │
├──┼────┼────┼───┼───┼────────┼────────┤
│6   │95年1 月│屏東縣東│丙○○│乙○○│由「福仔」騎乘車│                │
│    │17日13時│港鎮鎮海│、「福│      │號不詳之機車搭載│                │
│    │30分許  │路1 之55│仔」  │      │丙○○，行至左列│                │
│    │        │號前    │      │      │地點，趁乙○○不│                │
│    │        │        │      │      │及注意之際，由李│                │
│    │        │        │      │      │學人下手搶奪其所│                │
│    │        │        │      │      │有皮包1 只（內含│                │
│    │        │        │      │      │現金1000元、手機│                │
│    │        │        │      │      │1 支、身份證、汽│                │
│    │        │        │      │      │車駕照、行照、國│                │
│    │        │        │      │      │泰世華銀行白金卡│                │
│    │        │        │      │      │、第一銀行提款卡│                │
│    │        │        │      │      │各1 張），得手後│                │
│    │        │        │      │      │，旋即騎乘上開機│                │
│    │        │        │      │      │車逃逸          │                │
├──┼────┼────┼───┼───┼────────┼────────┤
│7   │95年1月 │高雄縣鳳│丙○○│丁○○│由「福仔」騎乘車│                │
│    │19日0時 │山市誠正│、「福│      │號不詳之機車搭載│                │
│    │10分    │里黃埔新│仔」  │      │丙○○，行至左列│                │
│    │        │村西五巷│      │      │地點，趁丁○○不│                │
│    │        │口      │      │      │及防備之際，由李│                │
│    │        │        │      │      │學人下手搶奪其所│                │
│    │        │        │      │      │有手提袋1 只（內│                │
│    │        │        │      │      │含手機1 支、PDA1│                │
│    │        │        │      │      │支、鑰匙2 串、護│                │
│    │        │        │      │      │士識別證1 張），│                │
│    │        │        │      │      │得手後，旋即騎乘│                │
│    │        │        │      │      │上開機車逃逸    │                │
└──┴────┴────┴───┴───┴────────┴────────┘


司法院資訊處製作；財團法人民間司法改革基金會備份。
